臺灣屏東地方法院刑事判決　　　　　　　　　　　　九十一年度交易字第一七五號
　　公　訴　人　臺灣屏東地方法院檢察署檢察官
　　被　　　告　乙○○
　　選任辯護人　黃光宇律師
右列被告因過失傷害案件，經檢察官聲請簡易判決處刑（九十一年度偵字第三二一八
號），本院認應適用通常審判程序審理，判決如左：
     主  文
乙○○因過失傷害人，處有期徒刑貳月，如易科罰金，以參佰元折算壹日。
     事  實
一、乙○○於民國九十一年四月六日下午六時二分許，駕駛車牌號碼ＶＣ－○○○三
    號自小客車，沿限速四十公里之屏東縣新園鄉○○路由北往南行駛，途經無號誌
    之該路與無路名之產業道路交岔路口時，本應注意汽車行駛時，駕駛人應注意車
    前狀況，並隨時採取必要之安全措施；遇有無號誌之交岔路口時，應減速慢行作
    隨時停車之準備；並應注意不得超速行駛，以確保行車安全，而依當時天氣晴、
    傍晚，路面無缺陷，道路無障礙物之情形，並無不能注意之情事，竟疏未減速慢
    行，注意車前狀況，猶以時速約四十公里至四十五公里之速度超速行駛，適有未
    考領駕駛執照之甲○○騎乘車牌號碼ＷＫＧ－六○二號機車，沿上開無路名之產
    業道路由東往西行駛，途經上開交岔路口時，亦疏未注意其為支線道車應暫停讓
    乙○○所駕駛之幹線道車先行之規定，逕自駕車直行欲通過上開交岔路口，乙○
    ○見狀，閃煞不及，其所駕駛之自小客車車頭左前保險桿處撞及甲○○所騎乘之
    機車右側前、中部，甲○○因而人車到地，受有腦挫傷併顱內出血、右側顏面裂
    傷長二點五公分、四肢多處擦傷及顏面神經麻痺等傷害。乙○○於肇事後，在未
    有偵查權限之機關或公務員發覺前，向到場處理本件車禍之警員表明其為肇事者
    ，並接受裁判。
二、案經甲○○訴由屏東縣警察局東港分局報告臺灣屏東地方法院檢察署檢察官偵查
    聲請簡易判決處刑，經本院潮州簡易庭移送本院適用通常程序審理。
     理  由
一、訊據被告乙○○坦承有於右揭時、地與告訴人甲○○發生車禍之事實不諱，惟矢
    口否認有何過失傷害之犯行，辯稱：本件車禍係因甲○○行經交岔路口時未減速
    讓車撞及伊所駕駛之自小客車造成，並無過失云云。經查：
（一）告訴人騎乘機車沿無路名之產業道路由東向西直行通過上開交岔路口時，與被
      告駕駛之自小客車碰撞之事實，迭據被告於警、偵及本院審理時供承明確。另
      檢視卷附之車損相片顯示：被告駕駛之自小客車左前車頭保險桿遺有擦痕及破
      損痕跡，左前車燈上方及左邊扳金凹陷；告訴人騎乘之機車後部完好，右側前
      輪蓋及右中側踏板部遺有擦痕及破損痕跡等情，亦可推定被告駕駛之自小客車
      左前車頭撞擊告訴人騎乘機車右前、中部之事實，此堪確認告訴人於案發時仍
      保持由東向西通過上開路口之動向。是被告所述告訴人行車方向即為事實，告
      訴人於警、偵及本院審理時迭稱係遭被告自後追撞等語，顯係誤認，先予述明
      。
（二）被告上開過失傷害之事實，業據告訴人指訴明確，核與證人即處理本件車禍之
      警員丙○○證述之情節相符，並有道路交通事故調查報告表暨所附事故現場圖
      、診斷證明書及現場相片十三幀在卷可佐。
（三）被告雖辯稱並無過失云云，惟其於上揭時、地駕車超速行駛、未注意車前狀況
      及行經無號誌之交岔路口未減速慢行之違反道路交通安全規則之事實，分述如
      下：
      １本件肇事現場為村里道路，速限不得超過每小時四十公里一節，有道路交通
   事故調查報告表一紙及現場相片在卷可參。而被告於案發後記憶猶新之際，
        先後承稱：「．．．車速約４５公里／小時許。」（參九十一年四月九日警
        訊筆錄）、「車速約每小時４０－４５公里左右。」（參九十一年五月二日
        警訊筆錄）等語，顯已承認有超速行駛之事實。嗣於本院審理時改稱時速約
        四十公里云云，應係避重就輕之詞，不足採信。
      ２被告行經上開交岔路口時未注意車前狀況之事實，亦業據被告於偵查中坦承
        ：「（問：是否承認有過失？）我沒有注意到對方從路口另一方向出來。」
        （參偵卷第六頁反面）明確。另依卷附現場相片顯示，案發地為十字交岔路
        口，道路筆直，且直角相接，路口四面均為農地，各農地與道路均間隔灌溉
        渠道。又交岔路口二面種植水稻，一面為空地，視線空曠，至於被告行進方
        向左側（告訴人自被告左側道路行進）種有大片芋田，惟該芋田植物於接近
        交岔路口前因有灌溉水道未緊鄰路邊種植，是被告駕車行近交岔路口時，其
        左側無物阻礙視線而得注意左側來車動向，其能注意車前狀況而疏未注意，
        致肇車禍之事實，亦堪認定。
      ３依道路交通事故調查報告表所附事故現場圖及現場相片顯示：自小客車遺留
        之煞車痕跡方向不同，而可區○○○段：第一段於自小客車進入交岔路口○
        點八公尺起算長一點四公尺止。第二段接續第一段，然向右偏行至自小客車
        車頭前行越過交岔路口止。另機車倒地刮痕於上開第二段偏行之煞車痕一點
        二公尺起與自小客車平行延伸並越過交岔路口等事實。核依上開事實，洵足
        推知被告於案發當時駕車行入上開交岔路口○點八公尺時，驚見告訴人騎車
        前來，遂緊急煞車，造成第一段煞車痕後，撞及告訴人騎乘之機車，撞擊力
        道導致自小客車向右偏行產生第二段煞車痕；告訴人之機車遭撞後，於第二
        段煞車痕起算一點二公尺起倒地，並造成刮地痕之車禍撞擊事實，是被告既
        於行入上開交岔路口後，始行煞車避禍，除益徵其未注意車前狀況之事實外
        ，其仍不免撞及告訴騎乘之機車，顯然於行經上開交岔路口時亦未減速慢行
        。
二、按行車速度，依標誌或標線之規定，無標誌或標線者，在未劃設車道線或行車分
    向線之道路，郊外時速不得超過四○公里；行經無號誌之交岔路口應減速慢行，
    作隨時停車之準備；另汽車行駛時，駕駛人應注意車前狀況，並隨明採取必要之
    安全措施道路交通安全規則第九十三條第一項第一款、第二款及第九十四條第三
    項分別定有明文。本件肇事地點為無標誌或標線之交岔路口，此有道路交通調查
    報告表及現場相片在卷可參，被告駕車行經上開路口，未注意車前狀況減速慢行
    ，反以時速四十公里至四十五公里之車速超速行駛，其違反上開交通安全規則之
    行為至明。又依道路交通事故調查報告表記載，案發當時天氣晴、傍晚，路面無
    缺陷，道路無障礙物之情形，又無不能注意之情事，其疏未注意而為上開違反交
    通安全規則之行為致肇車禍，造成告訴人甲○○受傷，其有過失已灼然甚明，被
    告辯稱其無過失責任云云，顯非可採。又告訴人甲○○未考領駕駛執照騎乘機車
    及行經交岔路口，支線道未讓幹線路先行而發生車禍，亦涉有過失，與被告上開
    過失行為併合為本件車禍事故發生之原因，惟被告之過失責任仍不得因之抵銷或
    解免。而告訴人甲○○因本件車禍事故受有腦挫傷併顱內出血、右側顏面裂傷長
    二點五公分、四肢多處擦傷及顏面神經麻痺等傷害，有診斷證明書一紙在卷可佐
    ，因此告訴人所受傷害與被告之過失行為之間具有相當因果關係，亦堪予認定。
    本件事證明確，被告犯行應可認定。
三、核被告乙○○所為，係犯刑法第二百八十四條第一項前段之過失傷害罪。被告肇
    事後，於未被偵查機關發覺前，即向前來處理車禍事宜之警員坦承其為肇事者及
    接受裁判，已據其供述明確，並經證人即前來處理車禍事宜之警員丙○○結證屬
    實，應依刑法第六十二條前段之規定，減輕其刑。爰審酌被告之素行、過失之程
    度，告訴人亦有過失責任、告訴人所受傷害非輕、迄今未與告訴人達成和解賠償
    損害及其犯罪後態度等一切情狀，量處如主文所示之刑，並諭知易科罰金之折算
    標準。
據上論斷，應依刑事訴訟法第二百九十九條第一項前段、第四百五十二條，刑法第二
百八十四條第一項前段、第六十二條前段、第四十一條第一項前段，罰金罰鍰提高標
準條例第一條前段、第二條，判決如主文。
中      華      民      國      九十一      年      十      月    十七  日
                                      臺灣屏東地方法院交通法庭
                                          法  官  林昌義
右正本證明與原本無異。
如不服本判決應於收受本判決後送達後十日內向本院提出上訴書狀，其未敘述上訴理
由者，並得於提起上訴後十日內向本院補提理由書狀（均須按他造當事人之人數附繕
本 ）「切勿逕送上級法院」
                                          書記官   蔡德章
中      華      民      國      九十一      年      十      月    十七  日
附錄本判決論罪之法條：
刑法二百八十七條第一項前段
因過失傷害人者，處六月以下有期徒刑、拘役或五百元以下罰金。
